【裁判字號】    98,訴,748
【裁判日期】    980818
【裁判案由】    毒品危害防制條例
【裁判全文】
臺灣基隆地方法院刑事判決               98年度訴字第748號
公  訴  人  臺灣基隆地方法院檢察署檢察官
被      告  乙○○
上列被告因違反毒品危害防制條例案件，經檢察官提起公訴（98
年度撤緩毒偵字第49號、第50號、第51號），被告就被訴事實為
有罪之陳述，本院合議庭裁定由受命法官獨任進行審判，經改依
簡式審判程序審理後判決如下：
    主  文
乙○○施用第一級毒品，累犯，處有期徒刑柒月；又施用第一級
毒品，累犯，處有期徒刑柒月；又施用第一級毒品，累犯，處有
期徒刑柒月，扣案之第一級毒品海洛因（驗餘淨重零點零伍肆捌
公克）併同難以析離之包裝袋壹只，均沒收銷燬之。應執行有期
徒刑拾月，扣案之第一級毒品海洛因（驗餘淨重零點零伍肆捌公
克）併同難以析離之包裝袋壹只，均沒收銷燬之。
    事  實
一、乙○○前因施用毒品案件，先後2 次經法院裁定送觀察、勒
    戒後，均認無繼續施用毒品傾向，分別於民國87年7 月14日
    、89年10月26日執行完畢釋放出所，並由臺灣嘉義地方法院
    及臺灣基隆地方法院檢察署檢察官分別為免刑判決（86年度
    訴字第606 號判決）及不起訴處分（89年度毒偵字第1823號
    ）確定。復因施用毒品案件，經本院裁定送強制戒治（92年
    3 月17日執行期滿），並以91年度訴字第40號判決判處有期
    徒刑8 月確定。再因施用毒品案件，經本院以92年易字第14
    1 號判決判處有期徒刑4 月確定。其入監接續執行上開案件
    所處之刑後，於93年7 月30日執行完畢。又因施用毒品案件
    ，經本院以96年度訴字第114 號判決判處有期徒刑7 月確定
    ，嗣再經本法院以96年度聲減字第463 號裁定減為3 月15日
    ，於96年8 月24日執行完畢。
二、詎乙○○猶不知悔改，復分別基於施用第一級毒品海洛因之
    犯意，先後於下列時、地，各別施用第一級毒品海洛因：
  (一)96年12月25日下午6 時許，在基隆市○○區○○路325 巷64
    之2 號住處，以將第一級毒品海洛因摻水注入注射針筒，再
    施打入身體之方式，施用第一級毒品海洛因1 次。嗣因乙○
    ○係施用毒品列管人口，經警於同年月27日下午2 時30分許
    通知採尿送驗，結果呈嗎啡之陽性反應，而悉上情。
  (二)97年1 月20日晚間某時許，復在上址，以同前方式，施用第
    一級毒品海洛因1 次。嗣於97年1 月21日下午5 時40分許，
    簡志宏騎乘WKY-042 號機車搭載乙○○，行經基隆市○○路
    65號前時，見有員警欲上前盤查，乃加速逃逸，拒絕臨檢，
    員警因認有異，遂在後追緝，並順利在基隆市○○路193 巷
    16號前攔停簡志宏騎乘之機車，且經警徵得乙○○同意採尿
    送驗，結果呈嗎啡之陽性反應，而查悉上情。
  (三)97年3 月5 日下午某時許，又在上址，以同前方式，施用第
    一級毒品海洛因1 次。嗣於同日下午5 時10分，乙○○在基
    隆市暖江橋頭，因行跡可疑，為警向前盤查時，旋將持有之
    之第一級毒品海洛因（驗餘淨重0.0548公克）1 包棄置地上
    ，經警盤查後，乙○○坦承該包第一級毒品海洛因係其所有
    ，員警乃於徵得乙○○同意採尿送驗，結果呈嗎啡之陽性反
    應，始悉上情。
三、案經基隆市警察局移送，暨基隆市警察局第二分局、第三分
    局報告臺灣基隆地方法院檢察署檢察官偵查後起訴。
    理  由
壹、程序事項
    本件被告乙○○所犯者非為死刑、無期徒刑、最輕本刑為3
    年以上有期徒刑之罪或高等法院管轄第一審案件，其於準備
    程序進行中，先就被訴事實為有罪之陳述，經告知其簡式審
    判程序之旨，並聽取公訴人、被告之意見後，本院業已依刑
    事訴訟法第273 條之1 第1 項之規定，裁定由受命法官獨任
    以簡式審判程序進行本案之審理。
貳、實體事項
一、上開事實，業據被告坦承在卷，且其經警查獲後所採集之尿
    液送驗後，結果呈嗎啡之陽性反應，有台灣尖端先進生技醫
    藥股份有限公司濫用藥物檢驗報告3 紙、基隆市警察局第三
    分局偵辦毒品案件尿液檢體對照表1 紙、基隆市警察局偵辦
    毒品案件尿液檢體對照表1 紙、基隆市警察局第二分局偵辦
    毒品案件尿液檢體對照表1 紙在卷可稽，復有第一級毒品海
    洛因1 包（驗餘淨重0.0548公克）扣案可佐，被告之自白核
    與事實相符，可以採信。綜上，本案事證明確，被告之犯行
    洵堪認定，應依法論科。
二、論罪科刑：
  (一)按毒品危害防制條例係於92年7 月9 日修正公布，自93年1
    月9 日起施行，其中第20條、第23條將施用毒品之刑事處遇
    程序，區分為「初犯」、「五年內再犯」、「五年後再犯」
    。依其立法理由之說明：「初犯」，經觀察、勒戒或強制戒
    治後，應為不起訴處分或不付審理之裁定；經觀察、勒戒或
    強制戒治執行完畢釋放後，「五年內再犯者」，因其再犯率
    甚高，原實施之觀察、勒戒及強制戒治既已無法收其實效，
    爰依法追訴或裁定交付審理。至於經觀察、勒戒或強制戒治
    執行完畢釋放後，「五年後再犯者」，前所實施之觀察、勒
    戒或強制戒治已足以遮斷其施用毒品之毒癮，為其自新及協
    助其斷除毒癮，仍適用「初犯」規定，先經觀察、勒戒或強
    制戒治之程序。從而依修正後之規定，僅限於「初犯」及「
    五年後再犯」二種情形，始應先經觀察、勒戒或強制戒治程
    序。倘被告於5 年內已再犯，經依法追訴處罰，縱其第三次
    （或第三次以上）再度施用毒品之時間，在初犯經觀察、勒
    戒或強制戒治執行完畢釋放五年以後，已不合於「五年後再
    犯」之規定，且因已於「五年內再犯」，顯見其再犯率甚高
    ，原實施觀察、勒戒或強制戒治，已無法收其實效，即應依
    該條例第10條處罰（最高法院95年度台非字第59號、第65號
    判決意旨及最高法院95年第7 次刑事庭會議決議意旨參照）
    。被告有如事實欄所載，先後執行2 次觀察勒戒、1 次強制
    戒完畢，執行完畢日期分別為87年7 月14日．89年10月26日
    、92年3 月17日，且於執行完畢釋放後5 年內，復因施用毒
    品案件，經法院判決徒刑確定等情，有臺灣高等法院被告前
    案紀錄表在卷可稽。被告既曾於「五年內再犯」，且經法院
    判處罪刑確定，竟又於如事實欄所示之時間，先後施用第一
    級毒品3 次，揆諸前揭說明，即非屬毒品危害防制條例第20
    條第3 項所定「五年後再犯」之情形，故檢察官依法逕行起
    訴，於法要無不合，合先敘明。
  (二)查海洛因係毒品危害防制條例第2 條第2 項第1 款所定之第
    一級，被告先後3 次非法施用第一級毒品海洛因之行為，核
    均係犯毒品危害防制條例第10條第1 項之施用第一級毒品罪
    。被告先後3 次因施用而持有第一級毒品海洛因之低度行為
    ，應各為其施用第一級毒品之高度行為所吸收，均不另論罪
    。又被告前曾受如事實欄所示之有期徒刑執行完畢，有臺灣
    高等法院被告前案紀錄表在卷可按，其於有期徒刑執行完畢
    後，5 年以內故意再犯本件有期徒刑以上之罪，為累犯，其
    所犯上開3 次，均應依法加重其刑。又被告先後3 次所犯施
    用第一級毒品罪，犯意各別，行為不同，應予分論併罰。爰
    審酌被告犯罪之動機、曾有施用毒品之前科仍不知戒除，惟
    犯罪後坦承犯行，且所犯施用毒品犯行乃戕害自己身心健康
    ，並未危及他人等一切情狀，分別量處如主文所示之刑。並
    定其應執行之刑。又扣案之白色結晶體1 包（驗餘淨重0.05
    48公克），內含有第一級毒品海洛因成分，有交通部民用航
    空局航空醫務中心航藥鑑字第0971701 號毒品鑑定書1紙 在
    卷可憑，爰併同難以析離之包裝袋1 只，均依毒品危害防制
    條例第18條第1項前段宣告沒收銷燬之。
據上論斷，應依刑事訴訟法第273 條之1 第1 項、第299 條第1
項前段，毒品危害防制條例第10條第1 項、第23條第2 項、第18
條第1 項前段，刑法第11條前段、第47條第1 項、第51條第5 款
，判決如主文。
本案經檢察官甲○○到庭執行職務。
中    華    民    國    98    年    8     月    18    日
                  刑事第一庭  法  官  劉桂金
以上正本證明與原本無異。
如不服本判決應於收受送達後10日內向本院提出上訴書狀，並應
敘述具體理由；其未敘述上訴理由者，應於上訴期間屆滿後20日
內向本院補提理由書 (均須按他造當事人之人數附繕本)「切勿
逕送上級法院」。
中    華    民    國    98    年    8     月    18    日
                              書記官  劉如純
附錄論罪科刑法條：
毒品危害防制條例第10條第1項
施用第一級毒品者，處6 月以上5 年以下有期徒刑。


司法院資訊處製作；財團法人民間司法改革基金會備份。
